【裁判字號】    89,訴,398
【裁判日期】    900102
【裁判案由】    侵權行為損害賠償
【裁判全文】
臺灣彰化地方法院民事判決  八十九年度訴字第三九八號
    原      告  甲○○
    訴訟代理人  劉豐綸律師
    被      告  乙○○
右當事人間請求損害賠償事件，本院判決如左：
    主      文
被告應給付原告新台幣貳拾參萬玖仟陸佰捌拾貳元及自民國八十九年三月九日起至清
償日止，按週年利率百分之五計算之利息。
原告其餘之訴駁回。
訴訟費用由原告負擔百分之八十六，餘由被告負擔。
本判決第一項於原告以新台幣捌萬元為被告供擔保後，得假執行。
原告其餘假執行之聲請駁回。
    事      實
甲、原告方面：
一、聲明：求為判決：
  （一）被告應給付原告新台幣（下同）一百七十七萬一千二百二十三元及自起訴狀
        繕本送達之翌日起至清償日止，按週年利率百分之五計算之利息。
  （二）願供擔保請求宣告假執行。
二、陳述：
  （一）被告於民國（下同）八十七年四月二十日上午九時許，駕駛車牌號碼ＵＥ－
        二五五號自用大貨車，沿彰化縣芳苑鄉○○○號○道由南向北行駛，途經芳
        苑鄉○街村○街高分十九號電桿前，欲左轉至加油站加油時，應注意後來車
        及同向二車道左轉彎時，應距交岔路口三十公尺前換入內側車道，其設有劃
        分島劃分快慢車道，在慢車道行駛之車輛不得左轉，且依當時情狀並無不能
        注意之情形，竟疏未注意後方來車並貿然自慢車道左轉進入快車道中，適原
        告駕駛車牌號碼ＴＭ－六０二０號自用小客車為閃避被告之大貨車，因而煞
        車不及撞及道路安全島，致使原告受有右脛骨骨折等傷害，被告於八十七年
        十月二十一日在彰化地院時供述「因車身長若在內線道怕會較過不去，我是
        到紅綠燈安全島中間的缺口才左轉」等語，顯見被告違反道路交通安全規則
        第一百零二條第五款保護他人之法律，推定其有過失。證人李明朝於警訊及
        鈞院時供稱係因被告占用車道無法通過才會撞上安全島等語，從交通事故調
        查報告表所示被告車頭駛入內車道，足見被告貿然自慢車道左轉以致肇事，
        被告顯有過失，並與原告之受傷有因果關係。爰依侵權行為之規定請求損害
        賠償。
  （二）醫療費用部分，在彰化基督教醫院支出五千二百一十三元，唯農醫院支出一
        萬四千五百元，龍吉國術館支出一萬六千七百元，共記三萬六千四百一十三
        元，均為自負額。精神慰藉金部分，原告受傷嚴重，於八十七年四月二十二
        日轉入唯農醫院至同年月三十日住院九天，迄今原告仍尚未復原行動仍不方
        便，所受精神痛苦甚鉅，學歷國小畢業、所有不動產土地一筆、存褶積蓄已
        剩不多，受僱開車，月入四萬元，故請求賠償五十萬元。喪失勞動能力部分
        ，原告自八十七年四月二十日受傷至八十九年二月二十日止，因右脛骨骨折
        計一年十月無法工作喪失勞動能力，原告於八十七年四月二十日前月所得逾
        四萬元，以四萬元算，故請求八十八萬元。汽車損害部分，原告所有車牌號
        碼ＴＭ－六０二０號自用小客車為八十四年十月出廠，請統亞企業股份有限
        公司將汽車拖回並拆卸引擎及估價修車費等，花費一萬三千元，轉至登榮汽
        車車體股份有限公司修理，支出三十四萬一千八百一十元修復費，共計四十
        五萬四千八百一十元。
三、證據：提出本院八十七年度交易字第一二七號刑事判決一件、彰化基督教醫院收
    據二紙及診斷書一件、唯農醫院收據及診斷證明書各一件、龍吉堂國術館收據一
    件、行車執照一件、統亞企業股份有限公司工作單一件、登榮汽車車體股份有限
    公司估價單一件、學歷證明書一件、土地所有權狀一件、存摺影本一件、汽車出
    廠貨物完稅照證一件、購車發票二紙、殘障手冊一件（均影本）等為證，並聲請
    訊問證人蔡溪泉、李明朝、李合清、李文濱、蔡伯淵等人。
乙、被告方面：
一、聲明：求為判決原告之訴及假執行之聲請均駁回。
二、陳述：
    伊開大卡車，迴轉半徑較大，所以在外側車道迴轉，伊見原告車速很快，伊就將
    車停下來尚未轉彎，是原告自己撞到安全島，伊還下車來救原告，並未撞到原告
    ，不用負賠償責任。如有過失則應認為原告也有過失。伊並無過失，道義上可以
    賠三萬元至五萬元。原告所請求之各項金額過高，伊不用賠這些錢。依現在打零
    工，收入以日計算約一千元左右。原告修車價錢太高，修車費用不知是否已超過
    車輛折舊。
三、證據：提出證明申請書一件、戶口名簿影本一件等為證。
丙、本院依職權調閱台灣彰化地方法院檢察署八十七年度偵字第七七０九號、本院八
    十六年度交易字第一二七號刑事案卷，向行政院衛生署新營醫院函查原告受傷情
    形以及向交通部公路局嘉義區監理所台南監理站調閱車牌號碼ＴＭ－六０二０號
    自用小客車車籍資料，復函請台灣省彰化縣區車輛行車事故鑑定委員會進行車禍
    肇事責任之鑑定，並依聲請訊問證人李明朝、蔡伯淵。
      理      由
一、原告主張被告於八十七年四月二十日上午九時許，駕駛車牌號碼ＵＥ－二五五號
    自用大貨車，沿彰化縣芳苑鄉○○○號○道由南向北行駛，途經芳苑鄉○街村○
    街高分十九號電桿附近，欲左轉至加油站加油時，疏未注意後方來車並貿然自慢
    車道左轉進入快車道中，致原告為閃避被告之大貨車，因而煞車不及撞及道路安
    全島而受有右脛骨骨折等語，為被告所否認，辯稱：伊轉彎時見原告車速很快而
    將車停下來，並未撞到原告，是原告自己撞到安全島等語。經查：原告主張之上
    開事實，業據其於刑事案件警訊及偵審各庭指訴綦詳，核與證人李明朝證述之情
    節大致相符，並有原告所提驗傷診斷證明書可資佐證。被告雖辯稱伊並無過失云
    云，惟按汽車迴車前，應暫停並顯示左轉燈光或手勢，看清無來往車輛，並注意
    行人通過，始得迴轉，道路交通安全規則第一百零六條第五款定有明文，被告行
    經肇事路段自應注意上開規定，看清無來往車輛始得迴車，依當時情形並非不能
    注意竟不注意而貿然迴車，致原告未注意車前狀況未減速慢行（見理由三），閃
    避不及而撞上中央分向島，倘若被告能遵守迴車之規定，或能避免本件車禍之發
    生，固然原告違規預見車前狀況未減速慢行同為肇事之原因，然被告違規迴車，
    亦不能卸免其疏失，被告之過失洵堪確定，而台灣省彰化縣區車輛行車事故鑑定
    委員會鑑定結果，亦同此認定，此有該會彰鑑字第八九０六一八號鑑定意見書可
    佐，且被告被訴過失傷害案件，經偵審結果，並同此認定，判處被告罪刑確定，
    有台灣彰化地方法院檢察署八十七年度偵字第七七０九號、本院八十六年度交易
    字第一二七號刑事案卷可稽。被告辯稱原告亦有過失等語，固得主張過失相抵（
    見理由三），惟被告之過失與原告之傷害間有相當因果關係，被告自應負侵權行
    為損害賠償之責。
二、本件被告既因過失致發生損害，已如前述，則其對原告所生之損害，依民法第一
    百八十四條第一項前段、第一百九十三條第一項、第一百九十五條第一項、第一
    百九十六條之規定自應負賠償責任，原告依上開規定請求被告等賠償損害，洵屬
    有據，茲就其請求之准否，分別審酌如下：
（一）喪失勞動能力部分：原告主張其每月收入四萬元等語，被告對此並未爭執，堪
      信為真實，核其每日之工資為一千三百三十三元，而原告因本件車禍受有右脛
      骨骨折之傷害，自八十七年四月二十二日起至同年月三十日止住院治療，有唯
      農醫院診斷證明書可證，原告住院期間顯然無法工作，此一期間請求其所減少
      之收入為一萬一千九百九十七元，從而原告請求一萬一千九百九十七元部分，
      為有理由，自應准許。至於八十七年五月一日至八十九年二月二十日止，此一
      期間被上訴人既已出院，則其是否仍有喪失勞動能力之情形，原告雖提出殘障
      手冊為憑，然核該殘障手冊記載原告為輕度肢殘，經本院向行政院衛生署新營
      醫院函查結果，原告為右踝關節創傷性關節炎，此有該院八九署新營醫病字第
      八九三０一三號函件可憑，雖堪認因此遺有障害，然此等障害是否已足使原告
      喪失勞動能力，則原告並未能舉證證明，是以此段期間即不得請求減少之收入
      。
（二）醫療費用及增加生活上之需要所支出之費用部分：原告主張其於受傷後，於彰
      化基督教醫院支出五千二百一十三元，唯農醫院支出一萬四千五百元，龍吉國
      術館支出一萬六千七百元，共記三萬六千四百一十三元等語，經本院核其提出
      秀傳紀念醫院全民健保住院診療費用明細證明單，原告支出之金額即自負額為
      五千二百一十三元，而唯農醫院醫療費用收據總金額雖為一萬四千五百元，然
      核其中有四百元之診斷書及證明書費，並非醫療所必要之費用，應予扣除，故
      得請求之唯農醫院醫療費用應為一萬四千一百元，至於原告所提出之龍吉國術
      館支出一萬六千七百元部分，是否為治療上所必要之費用？此既未經醫師指示
      ，原告復未能舉證證明其必要性或有效性，自不能准許。故此部分原告所得請
      求之賠償，合計一萬九千三百一十三元（5213＋14100＝19313）。
（三）非財產上之損害賠償部分：原告係四十五年九月二日生，國小畢業，名下有土
      地不動產一筆，農會存款為一萬五千五百零八元，有原告提出之學歷證明書、
      土地所有權狀、存褶等可憑，其身受此等傷害，精神上自感相當痛苦，被告係
      四十八年十二月十一日生，現以打零工為業，日收入約一千元，業據被告陳明
      在卷，且有證明申請書可佐，經審酌兩造之身分、地位、經濟狀況，及原告傷
      害情形，認其請求賠償慰撫金五十萬元，應以二十萬元為相當，逾此部分所為
      請求，尚嫌過高，應予駁回。
（四）車輛損害部分：原告主張其所有車牌號碼ＴＭ－六０二０號自用小客車請統亞
      企業股份有限公司將汽車拖回並拆卸引擎及估價修車費等，花費一萬三千元，
      轉至登榮汽車車體股份有限公司修理，支出三十四萬一千八百一十元修復費，
      共計四十五萬四千八百一十元等語，被告則辯稱原告所稱之修理費用過高等語
      。經查：該汽車為原告所有，有原告所提出之行車執照可稽，原告既因該車毀
      損須予修復而支出修復費用，自屬受有損害，得依民法第一百九十六條請求賠
      償物被毀損所減少之價額，並可以修復費用為估定之標準，但以必要者為限，
      如修理材料以新品換舊品，應予折舊（最高法院七十七年第九次民事庭會議決
      議參照）。經查：原告雖主張支出上開修復費用，(1)就支出統亞企業股份有限
      公司一萬三千元部分，原告雖提出工作單一紙為佐，惟按文書之證據力，民事
      訴訟法第三百五十七條規定：「私文書應由舉證人證其真正」，本件被告既已
      就原告所提出之上開發票等私文書之真正與否加以爭執，則原告自應就上開文
      書確為因本件車禍而支出費用負舉證之責，而原告並未能再就此舉證證明文書
      內容之真正，則原告所提出之上開私文書既不具形式上證據力，本院無從得到
      如原告所稱係因本件車禍而支出此部分之積極心證，故原告此部分主張，即無
      可採。(2)就支出登榮汽車車體股份有限公司三十四萬一千八百一十元修理費部
      分，業據原告提出估價單二紙為證，且經證人登榮汽車車體股份有限公司人員
      蔡伯淵到庭結證：「當時材料全部換新，材料及工資分開算，我們的金額（欄
      ）是工資，單價（欄）是材料，他（原告）的車子毀損嚴重，所以換那麼多的
      東西」等語明確，堪認原告確有因本件車禍而支出此部分費用。而由原告所提
      出之估價單及證人蔡伯淵之證詞將工資及材料分開計算，原告支出之費用扣除
      工資部分五萬九千四百五十元並無折舊問題外（38850＋20600 ＝59450），換
      新零件部分二十六萬一千五百一十元（246810＋14700 ＝261510），即應予折
      舊。查該車係於八十四年十月六日出廠之自用小客車，有車籍資料及汽車出廠
      貨物完稅照證可稽，迄八十七年四月二十日遭毀損時，已使用二年七月，依所
      得稅法第五十一條第一項規定採用定率遞減法為折舊方法。以固定資產每期減
      除該期折舊額後之餘額順序作為各次期計算折舊之基數，而以一定比率計算其
      折舊額（所得稅法施行細則第四十八條第二款）。依行政院公布之固定資產耐
      用年數表及固定資產折舊率表，該自用小客車之耐用年數為五年，每年折舊率
      為○‧三六九，再依營利事業所得稅結算申報查核準則第九十五條第八項所定
      ：「固定資產提列折舊採用定率遞減法者，以一年為計算單位，其使用期間未
      滿一年者，按實際使用之月數相當於全年之比例計算之，不滿一月者，以月計
      。」方式計算後，準此核計該換新零件二六一五一０元，於第一年之折舊額為
      九六四九七元（261510×0.369=96497.19，元以下四捨五入），第二年為六０
      八九０元（000000-00000=165013，165013×0.369=60889.797，元以下四捨五
      入），第三年僅有七月，其折舊額為二二四一三元（000000-00000=104123，
      104123 ×0.369×7/12 =22412.475，元以下四捨五入 ），以上折舊額共計為
      一五二八００元，予以扣除後，該換新零件價值為一十萬八千七百一十元（
      000000-000000=108710），加計工資部分五萬九千四百五十元，共計為一十六
      萬八千一百六十元。原告請求賠償其車因毀損所受之損害，於上開金額範圍，
      洵屬有據，其超過上開金額所為請求，即非正當，不應准許。
三、綜右所述，原告得請求賠償之損害為減少工作收入損失一萬一千九百九十七元、
    醫療費用及增加生活上所需支出之費用一萬九千三百一十三元、慰撫金二十萬元
    、車輛損害一十六萬八千一百六十元，以上共計三十九萬九千四百七十元（
    11997＋19313＋200000＋168160＝399470）。惟按損害之發生或擴大，被害人與
    有過失者，法院得減輕賠償金額，民法第二百十七條第一項定有明文。又按道路
    交通安全規則第九十四條第三項規定：「汽車行駛時，駕駛人應注意車前狀況，
    並隨時採取必要之安全措施。」。經查：肇事地段係分向島缺口處，道路速限在
    六十公里以下，被告之過失已如前述，然原告於肇事現場並非不能預見被告之車
    輛迴車，並未減速慢行，以致臨近煞車不及，左閃駛向分向島肇事，倘若原告能
    遵守規定注意車前狀況適時減速慢行，或能避免本件車禍之發生，原告竟疏未注
    意車前狀況以致肇事，原告已違反上開交通規則而有過失甚明，台灣省彰化縣區
    車輛行車事故鑑定委員會鑑定結果，亦認原告駕駛車輛預見狀況未減速慢行亦且
    超速行駛，為肇事次因，有該會前揭函文可憑，本院斟酌本件肇事情節，認原告
    亦有過失行為，被告過失情形亦非輕微，依其等過失之程度，減輕被告賠償金額
    百分之四十，被告應賠償原告二十三萬九千六百八十二元（399470×  (1－40%)
    ＝239682）。原告請求被告給付上開金額及自起訴狀繕本送達之翌日即八十九年
    三月九日起至清償日止，按週年利率百分之五計付法定遲延利息，洵屬正當，應
    予准許。逾此部分所為請求，即非有據，應予駁回其該部分之訴。
四、原告陳明願供據保，聲請宣告假執行，經核其勝訴部份，合於法律規定，爰酌定
    相當擔保金額宣告之；其餘假執行之聲請，因訴之駁回而失所附麗，不予准許。
五、本件判決之基礎已臻明確，兩造其於攻擊防禦方法，於判決結果不生影響，無庸
    一一論列，併此敘明。
據上論結：本件原告之訴，為一部有理由，一部無理由，依民事訴訟法第七十九條前
段、第三百九十條第二項，判決如主文。
中      華      民      國    九十    年      一      月      二        日
                                  台灣彰化地方法院民事第二庭
~B法      官  陳弘仁
右為正本係照原本作成。
如不服本判決，應於判決送達後二十日內向本院提出上訴狀。
~B法院書記官  陳瑤芳
中      華      民      國    九十    年      一      月      二        日


司法院資訊處製作；財團法人民間司法改革基金會備份。
